【裁判字號】    91,上易,319
【裁判日期】    920401
【裁判案由】    侵占
【裁判全文】
臺灣高等法院刑事判決                          九十一年度上易字第三一九０號
    上  訴  人
    即  被  告  徐海耀
    選任辯護人  黃柏彰  律師
右上訴人因侵占案件，不服臺灣板橋地方法院九十年度易字第一八九四號，中華民國
九十一年六月七日第一審判決（起訴案號：臺灣板橋地方法院檢察署八十九年度偵字
第二一二四三號）提起上訴，本院判決如左：
    主      文
原判決關於有罪部分撤銷。
徐海耀無罪。
    理      由
公訴意旨以：
一、徐海耀曾有偽造文書等前科（尚非累犯）。其於民國八十九年九月十八日起至同
    年十月四日止，在設於臺北縣中和市○○路七六二號五樓之笛威科技股份有限公
    司（簡稱笛威公司）擔任卡務處專案企劃部主任，負責推廣該公司所發行之保修
    卡、車主卡及認同卡等業務（含接待該公司來賓在內），為從事業務之人，竟基
    於意圖為自己不法之所有之犯意，於八十九年十月四日，在笛威公司上址，將其
    因負責接待該公司來賓，而分別於八十九年九月二十八日晚間，在該公司工作會
    議中，當場自笛威公司員工過乃凱處所收受之交際費新臺幣（下同）一萬元及於
    翌日上午，在臺北縣新店市龍門客棧，自該公司員工周書處所收受之追加交際
    費一萬元計二萬元之其中一萬元，予以侵占入己，而於八十九年十月四日（應於
    八十九年十月二日向笛威公司交待支出細目及繳回剩餘款）未就該一萬元向笛威
    公司交待支出細目及繳回剩餘款，僅就其餘一萬元向笛威公司申報四千一百一十
    九元之雜項支出帳目，並繳回五千八百八十一元。
二、被告徐海耀明知自己業遭解僱，竟於八十九年十月五日上午八時十五分許，在上
    址辦公室，取走笛威公司先前交由其保管使用之職務上用品文件，即笛威公司所
    有之公司企業簡報手冊、車輛安全教育、基金會企劃簡報案、名片、笛威會員卡
    、笛威超值聯合服務卡、笛威全省超值認同卡、微電腦打卡鐘專用出勤卡、業務
    報表等物，而予以侵占入己。
三、因認被告均涉有刑法第三百三十六條第二項之罪嫌。
四、上訴人即被告徐海耀對於其因負責接待該公司來賓，而於八十九年九月二十八日
    晚間，在該公司工作會議中，當場自笛威公司員工過乃凱處收受交際費等情固坦
    承不諱，惟矢口否認有上開業務侵占之犯行，辯稱：伊沒有點，故不清楚笛威公
    司員工過乃凱於八十九年九月二十八日當天究竟交付伊多少錢，但隔日伊並未自
    笛威公司員工周書處收受追加之交際費一萬元，且伊業經繳回笛威公司七千一
    百五十九元之收據憑證及現金二千八百四十一元，伊並未侵占交際費云云。經查
    告訴人指訴被告共收受二萬元，固據告訴人即被害人笛威公司之代理人過乃凱、
    代表人張豪各於警訊時、偵查中及原審審理時陳述綦詳，且據證人即前笛威公
    司員工周有輝於偵查中及原審審理時證稱：八十九年九月二十八日晚間，過乃凱
    當場拿出一萬元，並聲稱是公司的錢，而先行交給徐海耀；第二天，過乃凱另交
    一萬元予周書，請其轉交予徐海耀，整個過程伊均在場見聞等語；證人即前笛
    威公司員工周書於偵查中及原審審理時證稱：八十九年九月二十八日會議上，
    過乃凱當場向周有輝借款一千元，湊足一萬元後交予徐海耀；翌日，過乃凱另託
    伊轉交一萬元之公司交際費予徐海耀，伊於同日，在新店市龍門客棧處，親自將
    該一萬元交付徐海耀，並稱是過乃凱轉交之交際費。嗣後，伊依據收據憑證為徐
    海耀向公司申報四千一百十九元帳款，至於其餘交際費是否交回公司，伊不清楚
    ；是伊向林美汶小姐報帳等語；證人即笛威公司員工林婕瀅於偵查中及原審審理
    時證稱：八十九年九月二十八日開會時，過乃凱有交錢給徐海耀，第二天早餐會
    時有提到要交一萬元予徐海耀；八十九年九月二十八日我有看到過乃凱交錢給徐
    海耀，因當時有一大陸客戶要來，由徐海耀招待，隔一天是否有再給徐海耀一萬
    元我不清楚等語；證人即笛威公司員工林建成於原審審理時證稱：伊沒有拿一萬
    元，伊有看到過乃凱拿錢給徐海耀等語；證人即笛威公司員工林美汶於原審審理
    時證稱：伊是負責財物包括會計，請求付款傳票三紙（計四千一百一十九元）係
    周書幫徐海耀填寫，由徐海耀確認簽名後，再交給過乃凱審核之後，再到伊這
    裡；徐海耀原本是告訴伊一萬元是林建成拿去用的。後來又說該一萬元算是他借
    支。借支需要韋總經理批准，但因後來過乃凱經理在八十九年十月四日於財物部
    的辦公室告訴伊韋總經理不同意借支，所以伊才知道韋總經理不同意借支。伊（
    在八十九年十月四日之請求付款傳票上）只是記載當時的情況。伊是根據請求付
    款傳票來記載的。請求付款傳票應是助理周書幫被告寫的。請求付款傳票徐海
    耀不是在伊面前簽名的。伊只是註明收到伍仟捌佰捌拾壹元等語。此外，並有人
    事公告、笛威公司員工準則、任用規則及變更登記事項卡、笛威公司之進職確認
    表、被告於九十年十二月十四日庭呈之被告於八十九年十月四日十三時三十五分
    許簽認向笛威公司借支一萬元之請求付款傳票（其上單位主管欄僅載明「過乃凱
    」）、轉帳傳票、計程車運價證明、存證信函、林婕瀅、周有輝向笛威公司借支
    現金之請求付款傳票（其上單位主管欄載明「過乃凱轉呈韋總經理」）各一份、
    薪俸單、新光三越門票各二紙、請求付款傳票三紙（共計四千一百十九元）、統
    一發票四紙及卡務處列管物品記錄表五紙附卷可稽。惟查被告縱有自笛威公司員
    工過乃凱處收受交際費一萬元及自該公司員工周書處收受追加交際費一萬元，
    合計二萬元，扣除被告在上開請求付款傳票三紙所簽認之列帳金額四千一百一十
    九元及繳回笛威公司之金額五千八百八十一元之後，尚有一萬元之差額未向笛威
    公司交代，但笛威公司尚欠被告薪水二萬多元已為該公司會計林美汶於原審所不
    否認，且被告確有表示要借支一萬元之行為，亦有其借支傳票在卷可查，則其薪
    水折抵其借支仍有餘額，縱然其拒不返還該一萬元，亦不能認定其是基於侵占之
    意思侵占該一萬元。是被告應無業務侵占之犯意至明。
五、又查，訊據被告矢口否認有上開第二項業務侵占之犯行，辯稱：上開物品，是公
    司交付伊保管使用之物，雖然公司於同年十月四日非法解僱伊，但依法伊仍可持
    有上開物品等語。矧被告因於八十九年十月四日涉嫌侵占笛威公司所交付被告保
    管之追加交際費一萬元，而經笛威公司解僱，雖經笛威公司過乃凱告知被告遭解
    僱，但被告因否認侵占該一萬元，而不服笛威公司之片面解僱，始於八十九年十
    月五日上午八時十五分許進入該公司之辦公室上班，並拒將其所持有之上開物品
    交出等情，業據被告徐海耀供明在卷，核與告訴人笛威公司之代理人過乃凱所指
    述之情節相符，其餘證據業如前述，足見被告係不服笛威公司之片面解僱，始於
    八十九年十月五日上午八時十五分許進入該公司之辦公室上班，並拒將其所持有
    之上開物品交出，客觀上，被告應無業務侵占之犯意至明。公訴意旨即有誤會。
六、此外，復查無其他積極之證據足資證明被告有業務侵占之犯行，自應為無罪之判
    決，原審為有罪之判決，自有未合，被告上訴為有理由，原判決關於有罪部分應
    予撤銷改判，爰諭知被告無罪。
據上論斷，應依刑事訴訟法第三百六十九條第一項前段、第三百六十四條、第三百零
一條第一項，判決如主文。
本案經檢察官郭弘佑到庭執行職務。
中      華      民      國      九十二      年      四      月    一    日
                            臺灣高等法院刑事第十一庭
                                審判長法  官  楊  照  男
                                      法  官  陳  炳  彰
                                      法  官  王  詠  寰
右正本證明與原本無異。
不得上訴。
                                      書記官  陳  媛  容
中      華      民      國      九十二      年      四      月    一    日
                                      書記官  蔡  佩  珊


司法院資訊處製作；財團法人民間司法改革基金會備份。
